臺灣高雄地方法院刑事判決　　　　　　　 96年度易字第749號
公　訴　人　臺灣高雄地方法院檢察署檢察官
被　　　告　乙○○
　　　　　　己○○
　　　　　　戊○○
上列被告因傷害等案件，經檢察官提起公訴（95年度偵字第3021
5 號），本院判決如下：
    主  文
乙○○、己○○共同犯傷害罪，處拘役肆拾日，如易科罰金，以
新臺幣壹仟元折算壹日。又乙○○另犯損壞他人物品罪，處拘役
貳拾伍日，如易科罰金，以新臺幣壹仟元折算壹日。乙○○部分
應執行拘役陸拾日，如易科罰金，以新臺幣壹仟元折算壹日。
戊○○共同犯傷害罪，處拘役肆拾日，如易科罰金，以新臺幣壹
仟元折算壹日。
    事  實
一、乙○○、己○○、戊○○均係址設高雄市○○區○○路62巷
    「諾貝爾大樓」之住戶，乙○○、己○○與戊○○原即互有
    嫌隙：
(一)緣時任該大樓管理委員會主任委員之戊○○，於民國95年9
    月16日下午3 時15分許，在大樓地下1 樓中控室門外，恣意
    對於刻在中控室內之乙○○、己○○拍照，雙方乃發生爭執
    。乙○○、己○○因見口頭制止無效，乃基於傷害人身之犯
    意聯絡，共同徒手攻擊戊○○之臉部、手臂等處，致戊○○
    受有下唇內側0.5X0. 5公分，左上臂6 公分、6 公分、4 公
    分擦傷及6X4 公分瘀血，右上臂2 公分、5 公分擦傷，右上
    背2 公分、7 公分擦傷，與左側手腕擦傷0.1X0.1 公分等傷
    害。期間，乙○○復另單獨基於毀損之犯意，將戊○○所有
    之相機拍落地面，而毀壞該相機，致生損害於戊○○。
(二)戊○○因不甘自身遭受攻擊，竟萌生傷害人身之單一犯意，
    先徒手攻擊己○○之手部，繼又握拳擊打乙○○之頭部數次
    。及見同具單一傷害犯意聯絡之庚○○（未據起訴）手執噴
    霧器前來，旋接過該噴霧器，朝甫接獲配偶乙○○電話通知
    而趕抵中控室之丁○○猛噴氣味辛辣之不明物體。己○○因
    而受有右手打撲傷並瘀青8X5 公分、2 上臂抓痕各9X0.2 公
    分等傷害；至乙○○則受有頭皮（起訴書誤載為「破」皮）
    打撲傷併壓痛等傷害；另丁○○則受有左面頰、頸部、前胸
    泛紅（起訴書誤載為「冷」紅）等傷害。
二、案經戊○○、己○○、乙○○、丁○○分別訴由高雄市政府
    警察局苓雅分局報請臺灣高雄地方法院檢察署檢察官偵查起
    訴。
    理  由
壹、證據能力方面
一、卷附阮綜合醫院95年9 月16日診斷證明書及相機維修確認單
    各1 紙，及邱外科醫院95年9 月17日診斷證明書3 份，分經
    被告乙○○、己○○、戊○○（下合稱被告3 人）同意作為
    證據使用。本院審酌卷內並無事證顯示各該陳述之作成時、
    地與週遭環境，有何致令陳述內容虛偽、偏頗之狀況後，也
    認為適當，依刑事訴訟法第159 條之5 第1 項之規定，為傳
    聞法則之例外，應有證據能力。
二、證人即告訴人戊○○（指就被告乙○○、己○○之犯行方面
    ）、己○○、乙○○（以上2 人指就被告戊○○之犯行方面
    ）、丁○○，及證人甲○○、庚○○之警詢中陳述，乃係被
    告以外之人於審判外之言詞陳述，而屬傳聞，且經核並無刑
    事訴訟法第159 條之1 至同法第159 條之5 所列舉得作為證
    據之例外情事，是故並無證據能力，不得作為本案之證據。
貳、實體方面
一、訊據被告乙○○就損壞相機之犯行坦承不諱，惟與被告己○○、戊○○於本院審理中均矢口否認有何傷害犯行。乙○○
    辯稱：我承認有損壞相機，但我沒有打戊○○云云；己○○
    辯稱：我係因戊○○一直無端對我與乙○○拍照，才與戊○○發生拉扯，我不知道戊○○之傷勢何來云云；至戊○○則
    以：我沒有動手等語置辯（本院卷第78-79 頁）。經查：
(一)乙○○、己○○均為「諾貝爾大樓」之住戶，與同屬住戶且
    斯時擔任主任委員之戊○○原即互有嫌隙，及於前開時、地
    ，乙○○、己○○因不滿戊○○恣意對渠2 人拍照且經制止
    無效，雙方遂發生爭執；又在爭執過程中，乙○○乃毀壞戊○○所有之相機等節，為被告3 人各自陳明在卷（本院卷第
    21-23 頁），且經證人即斯時亦在場之保全人員甲○○於本
    院審理中證述明確（本院卷第64頁），復有相機維修確認單
    1 紙在卷可稽（偵卷第14頁），自堪認定。
(二)證人戊○○於本院審理中證稱：當天有住戶通知我有人到中
    控室，我是主委前去查看，發現是乙○○、己○○，遂拍照
    存證，但乙○○、己○○見狀就開始打我，造成我身上的傷
    勢（本院卷第44-45 頁）；核與證人甲○○於本院審理中證
    稱：當天是乙○○、己○○先到中控室來，之後戊○○站在
    門口拍照，雙方意見不合，遂發生爭執，乙○○、己○○就
    出手對戊○○隨意亂打，但用意還是搶相機（指制止戊○○
    繼續拍照）居多，一直到戊○○的相機掉落在地才停手（本
    院卷第66-67 頁）、證人庚○○於本院審理中：我與戊○○
    原在公司內整理物品，有住戶告知有人前往中控室，戊○○
    就先行趕往該處蒐證，我到場時發現戊○○已經發狂了，且
    嘴角有流血、手上也留有抓痕等語（本院卷第69-70 頁），
    及卷附阮綜合醫院95年9 月16日診斷證明書（警卷第7 頁）
    ：戊○○於95年9 月16日前往該院驗傷時，受有下唇內側
    0.5X0. 5公分，左上臂6 公分、6 公分、4 公分擦傷及6X4
    公分瘀血，右上臂2 公分、5 公分擦傷，右上背2 公分、7
    公分擦傷，與左側手腕擦傷0.1X0.1 公分等傷害一節，俱屬
    相符。再佐諸乙○○、己○○於本院準備程序中，均不諱言
    與戊○○在前開時、地發生爭執之際，雙方有肢體接觸、碰
    撞（本院卷第21頁）各情，則證人戊○○、甲○○、庚○○
    前開所述，應尚合於事實而可堪採信，乙○○、己○○2 人
    確曾共同徒手攻擊戊○○成傷，至為灼然。
(三)證人己○○於本院審理中證稱：我與乙○○相約到中控室查
    看保全人員執勤狀況，沒多久戊○○就站在中控室門口拿相
    機一直拍照，我出聲詢問、制止，之後就發生爭執，在爭執
    過程中，戊○○攻擊我的手部，我的手當時沒有紅腫，是在
    約半小時後才腫起來了，戊○○另曾出拳毆打乙○○，繼又
    拿起庚○○交付之噴霧器猛噴等語明確（本院卷第43頁）；
    證人乙○○於本院審理中證稱：當天我與己○○是相約到中
    控室查勤，之後就在該處與保全人員談話，不到10分鐘，戊○○忽然到來並拿相機對我與己○○猛拍照，且經制止不聽
    ，我、己○○就與戊○○發生拉扯，戊○○就在這個時候造
    成己○○的手部傷勢，拉扯持續近10分鐘後，因我將戊○○
    所有之相機拍落地面，雙方遂停手，但戊○○看到相機損壞
    後，又刻意跑向我，以手握拳攻擊我的頭部約3 下，不久庚○○也到達中控室，並將1 瓶噴霧器交予戊○○而示意戊○○噴灑，戊○○就持續噴了1 、2 分鐘左右，因為中控室是
    密閉空間，我被噴的不能呼吸，就跑出中控室外等語綦詳（
    本院卷第40-42 頁）；另證人丁○○，也於本院審理中證稱
    ：我接到我太太（指乙○○）的電話，她說與戊○○在中控
    室發生衝突，所以我邀鄰居黃金盛一起前去，我剛要進入中
    控室，未與戊○○說到話，戊○○就拿一瓶噴霧式的東西朝
    我噴，當時我眼睛無法睜開，感覺到辣辣的，面部、頸部等
    處都腫起來，這種不舒服的狀況在持續服、擦用醫師所開藥
    方後才好轉等語（本院卷第37-39 頁）。又己○○、乙○○
    、丁○○3 人案發後，旋於同日3 時50分許（或4 時許）前
    往邱綜合醫院驗傷，而經該院醫師分別驗明己○○受有右手
    打撲傷並瘀青8X5 公分、2 上臂抓痕各9X0.2 公分等傷害，
    乙○○受有頭皮打撲傷併壓痛等傷害，丁○○受有左面頰、
    頸部、前胸泛紅等傷害各情，有該院95年9 月17日診斷證明
    書共3 份在卷可稽（本院卷第8-10頁），而本院經核該驗傷
    時點與案發時點相隔甚短，且乙○○、丁○○之傷勢甚分布
    在頭、面部等人體重要部位，衡情，己○○、乙○○、丁○○3 人應無暇，且也不致僅為誣陷戊○○於刑責非重之傷害
    罪即自致各該傷勢甚明。末參以證人甲○○另於本院審理中
    證述：己○○、乙○○與戊○○當時發生扭打、打成一團，
    我試著把雙方的肩膀推開，盡量分開兩方，但沒有效果等語
    明確（本院卷第68、66、67頁），及戊○○於案發後首次警
    詢中，亦坦言：我有與乙○○、己○○發生拉扯，我的手有
    碰撞到乙○○頭部等語屬實（警卷第4 頁），則戊○○在整
    個爭執過程中，並非始終居於被動之受攻擊地位，而係曾先
    後出手傷害己○○、乙○○、丁○○，也可堪認明，其飾詞
    狡辯，及證人庚○○附和其詞所為並未遞交噴霧器之相關證
    述，均要非事實，顯無足取。
(四)末證人甲○○雖另證稱：我沒有看到戊○○出拳攻擊乙○○
    頭部，也未看到戊○○自庚○○手中接過噴霧器等語（本院
    卷第67-68 頁），惟爭執發生之際場面混亂，且甲○○斯時
    又係背向戊○○（本院卷第66、68頁參照），則由該客觀情
    狀以論，本難期待證人甲○○就戊○○之相關行止、動向，
    全然掌握；另證人即員警蔡連忠於本院審理中所陳稱：我沒
    有看到噴霧器，也未在現場聞到何特殊氣味等語（本院卷第
    48頁），亦僅係陳述自身於案發後，據報到場處理所親身見
    聞之相關情形，而與本案間欠缺直接關聯，是以此2 部分俱
    無從資為戊○○未出手傷人之有利論據至明。又本案事證已
    明，被告3 人所聲請傳訊之其餘證人，及證人庚○○所提出
    之案發後現場錄音光碟，核均再無調查之必要，爰併指明之
    。
(五)綜上，本件事證明確，被告3 人故意出手傷害他人身體、健
    康之犯行，及乙○○之毀損犯行，均至堪認明。
二、核被告3 人出手傷害他人身體之所為，均係犯刑法第277 條
    第1 項之傷害罪；至乙○○損壞相機之所為，則另涉刑法第
    354 條之損壞他人物品罪。乙○○、己○○就前開傷害戊○○之犯行間，及戊○○、庚○○就傷害丁○○之犯行間，分
    別存有犯意聯絡、行為分擔，均應論以共同正犯。戊○○先
    後傷害乙○○、己○○、丁○○之數舉動，在時間點上相隔
    幾微，且地點也俱屬同一，而顯在時、空上具有密接關係，
    自應認各該舉動乃俱出於單一之傷害人身犯意，而在刑法評
    價上，包括論以一罪，較為合理；戊○○以（法律評價上之
    ）一行為致乙○○、己○○、丁○○於傷，而觸犯3 傷害罪
    ，為想像競合犯，應從一重論處。乙○○所犯前開傷害、損
    壞他人物品2 罪間，犯意各別、行為互殊，應分論併罰。
三、本院審酌被告3 人不思本諸理性、和平之手段與態度解決紛
    爭，竟動輒出手傷害他人，及乙○○復又恣意損壞他人物品
    ，確已致戊○○、己○○、乙○○、丁○○分別受有損害，
    而俱屬不該；又被告3 人犯後均矢口否認傷害犯行（至乙○○則坦承損壞他人物品犯行），而未稍具悔意，犯後態度亦
    顯然欠佳；末並斟酌戊○○恣意（蓋即便身為主任委員，如
    未經他人同意，本不得擅對他人拍照，原屬至明之理）對乙○○、己○○拍照而經制止無效，係為本案傷害、損壞他人
    物品等犯行之導因，及傷害人數多達3 位，復堅不和解，惟
    乙○○、己○○所致戊○○傷勢情形較多、較重等一切情狀
    ，爰分別量處如主文第1 、2 項各所示之刑；復並斟酌被告
    3 人之職業、教育程度及家庭經濟狀況等節（乙○○從事運
    輸業、專科畢業、家庭經濟狀況小康；己○○係家管、高職
    肄業、家庭經濟狀況小康；戊○○職業工、專科畢業、家庭
    經濟狀況中產），各諭知以新臺幣1000元折算1 日之易科罰
    金折算標準。末並就乙○○部分，定其應執行之刑及易科罰
    金之折算標準。
四、戊○○執犯本案所使用之噴霧器1 只並未扣案，且噴霧器在
    性質上本屬用畢即丟物品，而要難有久存之可能，自應認已
    然滅失，本院即無由為沒收之宣告。
據上論結，依刑事訴訟法第299 條第1 項前段，刑法第28條、第
277 條第1 項、第354 條、第41條第1 項前段、第51條第6 款，
刑法施行法第1 條之1 ，判決如主文。
本案經檢察官丙○○到庭執行職務。
中　　華　　民　　國　　96　　年　　5 　　月　　15  　日
                  刑事第十庭  審判長法　官  陳玉聰
                                    法  官  楊淑珍
                                    法  官  莊珮吟
以上正本證明與原本無異。
如不服本判決，應於收受送達後10日內向本院提出上訴狀。
中　　華　　民　　國　　96　　年　　5 　　月　　15　　日
                                    書記官  蔡妮君
◎附錄本案所犯法條：
《刑法第277 條第1 項－普通傷害罪》
傷害人之身體或健康者，處3 年以下有期徒刑、拘役或1000元以
下罰金。
《刑法第354 條─毀損器物罪》
毀棄、損壞前二條以外之他人之物或致令不堪用，足以生損害於
公眾或他人者，處2 年以下有期徒刑、拘役或500元以下罰金。
《刑法施行法第1 條之1 》
中華民國94年1 月7 日刑法修正施行後，刑法分則編所定罰金之
貨幣單位為新臺幣。
94年1 月7 日刑法修正時，刑法分則編未修正之條文定有罰金者
，自94年1 月7 日刑法修正施行後，就其所定數額提高為30倍。
但72年6 月26日至94年1 月7 日新增或修正之條文，就其所定數
額提高為3 倍。
